【裁判字號】    92,上訴,1047
【裁判日期】    920411
【裁判案由】    違反公司法等
【裁判全文】
臺灣高等法院刑事判決                          九十二年度上訴字第一０四七號
    上  訴  人
    即自  訴人  甲○○
    被      告  丁○○
                己○○
                丙○○
                庚○○
                乙○○
                戊○○
右上訴人因違反公司法等案件，不服臺灣臺北地方法院九十二年度自字第三七號，中
華民國九十二年三月三日第一審判決，提起上訴，本院判決如左：
    主  文
上訴駁回。
    理  由
一、按非犯罪之直接被害人不得提起自訴，觀之刑事訴訟法第三百十九條第一項之規
    定自明；不得提起自訴而提起者應諭知不受理之判決，同法第三百卅四條定有明
    文；另同法第三百零七條規定：不受理之判決，得不經言詞辯論為之，而依同法
    第三百四十三條規定於自訴程序亦有準用。
二、自訴意旨略以：丁○○、己○○、丙○○、庚○○、戊○○、乙○○分別為高怡
    興業有限公司（下稱高怡公司）、怡寶開發有限公司（下稱怡寶公司）、吉岩開
    發有限公司（下稱吉岩公司）之股東及董事，資本額分別為新臺幣二千萬元、一
    千萬元及七百萬元，經自訴人公司金獅私人有限公司（下稱金獅公司）強制執行
    之結果，上開三公司之資本額及資產均不存在，足證上開三公司之股東均未繳足
    投資款，且經臺灣板橋地方法院向國稅局查詢上開三公司之財產及報稅資料，發
    現上開三公司之財產不少，但卻被掏空以致強制執行無結果，因認丁○○、己○○、丙○○、庚○○、戊○○、乙○○涉犯公司法第九條第一項及業務上登載不
    實罪嫌。
三、經查：上訴人所訴之事縱然屬實，被告等行為應僅涉嫌違反公司法第九條，亦無
    適用刑法第二百十四條，且上訴人雖為公司負責人亦非直接被害人，最高法院六
    十八年臺上第二一四號判例、八十九年台非字第四六號裁判可資參照，揆諸前開
    說明，本件上訴人本人並非被害人，縱有損害亦係間接被害人，自不得提起自訴
    。
四、原審以自訴人非犯罪直接被害人，依法不得提起自訴，而依刑事訴訟法第三百三
    十四條、第三百四十三條、第三百零七條諭知本件自訴不受理之判決，經核並無
    不合，自訴人上訴意旨仍認其為犯罪直接被害人，得提起自訴，非有理由，其上
    訴應予駁回，並不經言詞辯論為之。
據上論斷，應依刑事訴訟法第三百六十八條、第三百七十二條判決如主文。
中      華      民      國    九十二    年      四      月      十一    日
                              臺灣高等法院刑事第二十三庭
                                  審判長法  官  黃  瑞  華
                                        法  官  陳  坤  地
                                        法  官  王  淑  滿
右正本證明與原本無異。
如不服本判決，應於收受送達後十日內向本院提出上訴書狀，其未敘述上訴之理由者
並得於提起上訴後十日內向本院補提理由書（均須按他造當事人之人數附繕本）。
                                        書記官  陳  思  云
中      華      民      國    九十二    年      四      月      十一    日


司法院資訊處製作；財團法人民間司法改革基金會備份。
